【裁判字號】    95,基簡,157
【裁判日期】    950614
【裁判案由】    損害賠償
【裁判全文】
臺灣基隆地方法院基隆簡易庭民事判決
原      告  威勝保全股份有限公司
法定代理人  甲○○
訴訟代理人  庚○○
            丙○○
被      告  東煒國寶 C區公寓大廈管理委員會
法定代理人  乙○○
訴訟代理人  丁○○
            戊○○
上當事人間請求損害賠償事件，本院判決如下：
    主      文
原告之訴及假執行之聲請均駁回。
訴訟費用由原告負擔。
    事實及理由
一、原告主張其自民國九十一年十月一日起至九十四年九月三十
    日止為被告大樓（即東煒國寶Ｃ區大樓）提供管理維護服務
    工作，兩造簽訂受任管理維護契約（下稱系爭管理契約），
    服務費用為每月新台幣（下同）九萬三千三百六十元 (含稅
    )，兩造並於系爭管理契約第十四條特別約定惡意挖角禁止
    條款：「為避免乙方（即原告）離職員工竊取本公司 (指原
    告)規章、勤務制度及智慧財產等惡意競爭承攬甲方（即被
    告）管理服務業務，故於本約期滿後一年內，甲方不得留任
    乙方曾派駐現場之工作人員，否則應賠償乙方以三個月服務
    費用」。詎被告竟於原告服務期間屆滿撤場後，仍然留用原
    告前派駐被告大樓擔任管理員一職之己○○、黃文華，繼續
    在被告大樓執行勤務工作，經原告於九十四年十月十一日以
    永和永貞郵局第二三五號存證信函請求被告依照系爭管理契
    約第十四條之約定賠償三個月之服務費用未獲置理。故原告
    依系爭管理契約第十四條之約定，請求被告賠償以三個月服
    務費用計算之損害。從而聲明：被告應給付原告二十八萬零
    八十元，及起訴狀繕本送達翌日起至清償日止，按週年百分
    之五計算之利息，並陳明願供擔保請准宣告假執行。
二、被告則以原告服務期滿於九十四年九月三十日撤場後，被告
    已另行委任訴外人宏威保全股份有限公司（下稱宏威公司）
    擔任被告大樓管理維護工作，己○○、黃文華係宏威公司僱
    用並派駐被告大樓現場之工作人員，並非被告所留用，且宏
    威公司要僱用何人及派遣何人進駐被告大樓服務，屬宏威公
    司內部之人事任用權，被告無權干涉，故被告並無惡意競業
    之情形，原告不得依系爭管理契約第十四條約定請求損害賠
    償等語置辯。並聲明：原告之訴駁回，如受不利判決願供擔
    保請准免為假執行。
三、原告自九十一年十月一日起至九十四年九月三十日止為被告
    大樓提供管理維護服務工作，兩造間訂有系爭管理契約，並
    於系爭管理契約第十四條特別約定惡意挖角禁止條款：「為
    避免乙方（即原告）離職員工竊取本公司 (指原告)規章、
    勤務制度及智慧財產等惡意競爭承攬甲方（即被告）管理服
    務業務，故於本約期滿後一年內，甲方不得留任乙方曾派駐
    現場之工作人員，否則應賠償乙方以三個月服務費用」，原
    告並派遣其員工己○○、黃文華進駐被告大樓擔任管理員一
    職。嗣原告服務期滿於九十四年九月三十日撤場後，被告另
    行委任訴外人宏威公司負責被告大樓管理維護工作，而宏威
    公司亦於九十四年十月一日起至同月十六日止僱用派駐己○
    ○、黃文華在被告大樓擔任管理員之事實，為兩造所不爭，
    並據原告提出兩造間系爭管理契約書、存證信函、掛號郵件
    收件回執、被告與宏威公司間之駐衛保全服務契約書、東煒
    國寶C區大樓信件代收登記簿、簽到簿等件為證，堪信其為
    真正。
四、至原告主張被告於其服務期滿撤場後繼續留任己○○、黃文
    華，違反系爭管理契約第十四條之約定等語，然此為被告所
    否認，被告以：己○○、黃文華雖於九十四年十月一日起至
    同月十五日止仍在被告大樓服務，惟係己○○、黃文華自行
    跳槽受僱於宏威公司，而經宏威公司調派進駐被告大樓工作
    ，並非為被告所直接僱用，被告並未違反系爭管理契約第十
    四條之約定等語置辯。是本件之爭點即為被告於系爭管理契
    約期滿後，有無留用原告公司原派駐之管理員己○○、黃文
    華在被告大樓工作？
(一)按「民事訴訟如係由原告主張權利者，應先由原告負舉證之
    責，若原告先不能舉證，以證實自己主張之事實為真實，則
    被告就其抗辯事實即令不能舉證或其所舉證據尚有疵累，亦
    應駁回原告之請求。」最高法院著有十七年上字第九一七號
    判例可資參照，本件原告以被告有留用原告公司原派駐被告
    大樓工作之管理員己○○、黃文華之違約情事為由，主張被
    告應給付違約金二十八萬零八十元及法定遲延利息等情，揆
    諸上開說明，自應由其就被告於兩造系爭管理契約期滿後，
    有留用原告公司原派駐於被告大樓工作之己○○、黃文華之
    有利於己之事實，負舉證之責。
(二)次按系爭管理契約第十四條之約定，其規範意旨應在基於誠
    信原則「禁止不當挖角」，是該規定所稱「留用」者，係指
    保全服務消費者一方基於雇用人或委任人之地位，主動繼續
    聘僱或指定聘僱後留用保全服務業者之駐衛人員者而言。則
    非保全服務消費者主動聘僱或指定聘僱留用（即保全服務消
    費者無可歸責性）之經第三人自行聘僱後派駐保全服務消費
    者之情況當然不屬留用之範圍，否則若將該條約定擴大解釋
    為只要原告曾派駐現場之工作人員繼續在被告大樓工作，即
    使被告未主動留任或無權決定是否留任該名人員，被告亦應
    依該條約定負損害賠償之責，則無異強令被告為他人之行為
    負損害賠償責任，有違行為責任原則。
(三)本件原告於九十四年九月三十日終止對被告大樓之管理維護
    服務後，其原本派駐被告大樓擔任管理員之己○○、黃文華
    ，雖繼續留在被告大樓擔任現場管理工作，惟己○○、黃文
    華係由承接被告大樓管理維護業務之人即訴外人宏威公司所
    僱用並派到被告大樓現場工作，非由被告所直接僱用，此為
    兩造所不爭；又被告與訴外人宏威公司間僅為委任關係，並
    無上下隸屬關係，雙方簽訂之駐衛保全服務契約書第九條第
    一項復有「乙方（即訴外人宏威公司）負責警衛人事調派權
    ，甲方 (即被告)不得干預」之約定，則被告顯然無從干預
    宏威公司之人事任用事宜，亦即宏威公司承接被告大樓管理
    維護工作後，究竟要指派何人進駐被告大樓提供現場管理服
    務，屬宏威公司內部之人事任用權限，要非被告所能干預，
    自不應因各保全公司或管理顧問公司彼此間之挖角及業務競
    爭，以此歸責於被告。是被告既未主動僱用原擔任現場管理
    職務之己○○、黃文華在被告大樓工作，又不能決定宏威公
    司派駐現場之人選，被告僅係消極未拒卻宏威公司派駐現場
    之人選，此尚與留用之要件不符，此外原告復未能舉證證明
    被告與宏威公司間有所謀議藉由被告指示訴外人宏威公司僱
    用原擔任現場管理職務之己○○、黃文華後派駐在被告大樓
    工作之迂迴方式以達留用己○○、黃文華之目的，以規避系
    爭管理契約第十四條之約定之情形。
五、綜上所述，本件被告並未主動僱用己○○、黃文華在被告大
    樓工作，且原告就前開續用己○○、黃文華情事係經被告指
    示宏威公司聘僱後再加以留用之利己事實，既未提出任何證
    據以供本院審酌，被告消極不拒卻宏威公司指派之保全員己
    ○○、黃文華之派駐，尚與系爭管理契約第十四條所約定之
    留用要件有間，原告主張被告該當「留用」情事，應屬無據
    。從而原告依據系爭管理契約第十四條之約定，請求被告賠
    償損害二十八萬零八十元及法定遲延利息，即無理由，應予
    駁回，原告之訴既經駁回，其假執行之聲請亦失其附麗，應
    併予駁回。
據上論結，本件原告之訴為無理由，依民事訴訟法第七十八條，
判決如主文。
中    華    民    國    95    年    6     月    14    日
                  基隆簡易庭法  官  徐世禎
以上正本係照原本作成。
對於本件判決如有不服，應於收受送達後20日內向本院提出上訴
書狀，上訴於本院合議庭，並按他造當事人之人數附具繕本。
中    華    民    國    95    年    6     月    14    日
                            書記官  賴敏慧


司法院資訊處製作；財團法人民間司法改革基金會備份。
